【裁判字號】    98,上易,190
【裁判日期】    980923
【裁判案由】    清償債務
【裁判全文】
臺灣高等法院高雄分院民事判決         98年度上易字第190號
上  訴  人  乙○○
被  上訴人  甲○○
訴訟代理人  林伯祥律師
            王銘鈺律師
上列當事人間清償債務事件，上訴人對於中華民國98年6 月22日
臺灣高雄地方法院98年度訴字第665 號第一審判決提起上訴，本
院於民國98年9月9日言詞辯論終結，判決如下：
    主  文
上訴駁回。
第二審訴訟費用由上訴人負擔。
    事 實 及 理 由
一、上訴人乙○○經合法通知，無正當理由未於言詞辯論期日到
    場，核無民事訴訟法第386 條所列各款情形，爰依被上訴人
    之聲請，由其一造辯論而為判決。
二、上訴人於原審主張：被上訴人於民國（下同）93年7 月29日
    與其男友丙○○一同至上訴人處向上訴人借款，而由其男友
    丙○○簽發面額20萬元之本票負擔保清償之責，而借得20萬
    元，嗣後其男友分別於93年8月3日簽發本票30萬元，93年10
    月7 日簽發本票10萬元，前後計三次借得60萬元，此有丙○
    ○所開立之本票3 紙可證，93年10月7 日因上訴人之要求，
    被上訴人另開立60萬元之本票一紙，以供擔保清償。93年11
    月起，上訴人請員工丁○○與被上訴人聯絡，分至市區不特
    定會合地點向被上訴人收取利息，每月3 萬元，前後收取3
    次，皆由被上訴人親自支付，此有員工丁○○可證，94年年
    中，上訴人向被上訴人請求還款，被上訴人不予處理，上訴
    人乃於94年9 月26日對被上訴人寄發仁武郵局第161 號存證
    信函催討，隨函並附有本票影本為證，惟因員工交寄時，誤
    將本票原本隨函寄出，被上訴人乃開始否定本件債務。為此
    ，爰依消費借貸之法律關係，提起本件訴訟。並聲明：被上
    訴人應給付上訴人60萬元，及自本件支付命令送達翌日（即
    98年1月25日）起至清償日止，按年息5%計算之利息。
三、被上訴人則以：其未曾向上訴人借款60萬元，且亦未簽發系
    爭面額60萬元之本票交付上訴人，上訴人應就此負舉證責任
    等語資為抗辯。並聲明：(一)上訴人之訴駁回。(二)訴訟費用由
    上訴人負擔。(三)請准供擔保免為假執行之宣告。
四、原審為上訴人敗訴之判決，上訴人不服提起上訴，於本院聲
    明：(一)原判決廢棄。(二)第一、二審訴訟費用由被上訴人負擔
    。
    被上訴人則答辯聲明：(一)上訴駁回。(二)第一、二審訴訟費用
    由上訴人負擔。
五、本件兩造於原審所不爭執之事實：
  (一)上訴人於94年9月26日對被上訴人寄發仁武郵局第161號存證
    信函催討系爭借款，此有該存證信函（原審院卷第30頁）附
    卷可稽。
  (二)被上訴人之前男友丙○○於93年7月29日、同年8 月3日、同
    年10月7日簽發如附表所示本票3張（面額分別為20萬元、30
    萬元、10萬元），並經上訴人持以向原審法院聲請本票裁定
    ，此有蓋印「94年10月19日經本票裁定」院圓戳章之附表所
    示本票影本3紙附卷可稽（原審院卷第29頁）。
六、兩造爭執之事項：
    上訴人依消費借貸之法律關係，請求被上訴人給付系爭借款
    之本息有無理由？
七、本院之判斷：
  (一)上訴人主張被上訴人於93年7 月29日、10月7 日分別向上訴
    人借款20萬元、30萬元、10萬元，合計60萬元，並於同年10
    月7 日簽發系爭本票作為借據，固據上訴人提出系爭本票「
    影本」為證，然被上訴人否認有簽發系爭本票。按「私文書
    應提出其原本。但僅因文書之效力或解釋有爭執者，得提出
    繕本或影本。」、「法院得命提出文書之原本。不從前項之
    命提出原本或不能提出者，法院依其自由心證斷定該文書繕
    本或影本之證據力。」，民事訴訟法第352條第2項、第353
    條分別定有明文。經查，被上訴人既否認系爭本票為其簽發
    ，原審依前揭規定，於98年4 月23日命上訴人提出系爭本票
    「原本」，上訴人於98年5 月11日言詞辯論庭陳稱：伊於94
    年9月26日對被上訴人寄發仁武郵局第161號存證信函催討系
    爭借款時，誤將系爭本票「原本」一併寄給被上訴人，故伊
    已無法提出系爭本票「原本」等語（一審卷第39、61、83頁
    ），嗣原審依上訴人聲請，通知證人丁○○到庭說明對被上
    訴人寄發仁武郵局第161號存證信函（一審卷第30 頁）經過
    ，其證稱：伊原來在上訴人所經營之統勝代書事務所工作，
    但目前已離職，伊只記得上訴人叫伊寄存證信函，但伊沒有
    印象寄存證信函時有系爭本票，伊也沒看過系爭本票等語（
    一審卷第81頁）。又上訴人為49年6月1日出生，且係統勝代
    書事務所之經營者，理當清楚本票「原本」之重要性而妥為
    保管，詎上訴人迄至言詞辦論終結時均未提出系爭本票，且
    其統勝代書事務所之前任員工亦證稱未曾見過系爭本票，是
    本院認上訴人未就系爭本票為被上訴人簽發乙節盡舉證責任
    ，上訴人主張系爭本票即系爭借款之借據云云，自無可採。
  (二)上訴人主張其有委託員工丁○○向被上訴人收錢，以此足證
    兩造間有系爭借款之消費借貸法律關係云云，固據證人丁○
    ○證稱：伊有向被上訴人收過三次錢，每次都收10,000元，
    是上訴人要伊去收伊就去收，且是被上訴人自己拿10,000元
    給伊，且說已經與上訴人講好等語（一審卷第81、82頁）。
    然經原審及被上訴人訴訟代理人詢問證人丁○○，有關兩造
    間系爭借款經過等問題，其證稱：伊老闆乙○○（上訴人）
    只說被上訴人欠錢，要伊去向被上訴人收錢，但上訴人沒說
    被上訴人欠錢數目共多少，伊也不清楚被上訴人為何欠上訴
    人錢，伊對於兩造間之實際借款關係並不知道，上訴人叫伊
    去向被上訴人收錢時，上訴人也沒交給伊借據或本票，伊也
    不清楚向被上訴人收的錢到底是本金或利息等語（一審卷第
    82、83頁）。又上訴人自稱其經營統勝企業社，係個人獨資
    等語（一審卷第61頁），則上訴人既為統勝企業社之負責人
    ，生意往來、資金流通係屬當然，是依前揭證人丁○○所述
    ，並無法證明兩造間有系爭借款之消費借貸法律關係。況被
    上訴人之前男友丙○○於93年7月29日、同年8月3日、同年1
    0月7日簽發如附表所示本票3張（面額分別為200,000元、30
    0,000元、100,000元），並經上訴人持以向原審法院聲請本
    票裁定，此有蓋印「94年10月19日經本票裁定」原審法院圓
    戳章之附表所示本票影本3 紙附卷可稽（一審卷第29頁），
    此為兩造所不爭執；證人丁○○經被上訴人訴訟代理人詢問
    其向被上訴人收錢之經過，其證稱：伊向被上訴人收錢三次
    ，有一次是被上訴人和他男友騎機車相載而來，另二次則是
    被上訴人男友單獨來的，而錢都是被上訴人男友交給伊的等
    語（一審卷第82、83頁）；則被上訴人之前男友既積欠上訴
    人如附表所示本票債務，而證人丁○○所稱受上訴人委託向
    被上訴人收錢，亦由被上訴人前男友出面交錢與證人丁○○
    。且依上訴人之主張，其係分三次出借款項分別為20萬、30
    萬元、10萬元，合計60萬元，而其各次出借時亦係由被上訴
    人之男友丙○○簽發同面額之本票交付上訴人，可見若有借
    款關係存在，借款人應為丙○○，而非被上訴人，至上訴人
    雖聲請通知證人丙○○到庭說明，然證人丙○○經原審合法
    通知未到，嗣經查詢丙○○之前科紀錄，其目前因其他刑案
    遭台灣高雄地方法院檢察署通緝中，此有丙○○之台灣高等
    法院被告前案紀錄表可稽（一審卷第68頁），是上訴人所提
    證據，並無法證明兩造間有系爭消費借貸之法律關係存在。
  (三)上訴人另主張，其所經營之統勝企業社員工戊○○，可證明
    其對被上訴人有系爭借款云云，然經原審於98年5 月25日、
    同年6月8日先後兩次言詞辯論程序合法通知證人戊○○到庭
    說明，證人戊○○均未到，而上訴人於98年5 月25日言詞辯
    論程序稱其可促請員工戊○○到庭，然上訴人於同年6月8日
    言詞辯論程序亦無正當理由未到庭，於本院兩次準備程序及
    一次言詞辯論期日亦均未到庭，是上訴人未就兩造間有系爭
    消費借貸法律關係存在之事實盡舉證責任。
八、綜上所述，上訴人主張被上訴人簽立系爭本票，向其借款云
    云，並無可採；被上訴人抗辯兩造間無系爭借款之消費借貸
    關係等語，即屬可信。從而，上訴人依消費借貸之法律關係
    ，提起本件訴訟，請求被上訴人應給付600,000 元，及自本
    件支付命令送達翌日（即98年1 月25日）起至清償日止，按
    年息5%計算之利息，為無理由，原審予以駁回，並無不當，
    上訴意旨求予廢棄改判，為無理由，應予駁回。
九、據上論結，本件上訴為無理由，依民事訴訟法第463條、第3
    85條第1項前段、第449條第1項、第78條，判決如主文。
中    華    民    國    98    年    9     月    23    日
                              民事第四庭
                                  審判長法官 蔡文貴
                                  法      官 謝靜雯
                                  法      官 黃科瑜
以上正本證明與原本無異。
本判決不得上訴。
中    華    民    國    98    年    9     月    24    日
                                  書  記  官 邱麗莉
附表
┌──┬────┬─────┬────┬────────┐
│編號│本票票號│面     額 │發票日  │備            註│
├──┼────┼─────┼────┼────────┤
│1   │CH117828│200,000元 │93.7.29 │左揭支票影本（原│
│    │        │          │        │審卷第29頁）    │
├──┼────┼─────┼────┼────────┤
│2   │CH778706│300,000元 │93.8.3  │左揭支票影本（原│
│    │        │          │        │審卷第29頁）    │
├──┼────┼─────┼────┼────────┤
│3   │CH778899│100,000元 │93.10.7 │左揭支票影本（原│
│    │        │          │        │審卷第29頁）    │
└──┴────┴─────┴────┴────────┘


司法院資訊處製作；財團法人民間司法改革基金會備份。
